臺灣板橋地方法院刑事裁定　　　　　　95年度交聲字第1784號
原處分機關　臺北市交通事件裁決所
異　議　人
即受處分人　甲○○
上列異議人即受處分人因違反道路交通管理處罰條例案件，對於
臺北市交通事件裁決所民國95年11月 2日所為之北市裁二字第裁
22－AEV072931號處分，聲明異議，本院裁定如下：
    主  文
原處分關於罰鍰新臺幣參萬元部分撤銷。
其餘異議駁回。
    理  由
一、按汽車駕駛人飲用酒類或其他類似物後其吐氣所含酒精濃度
    超過每公升零點二五毫克或血液中酒精濃度超過百分之零點
    零五以上者，不得駕車；又汽車駕駛人，駕駛汽車經測試檢
    定有酒精濃度超過規定標準之情形者，處新臺幣（下同）一
    萬五千元以上六萬元以下罰鍰，並當場移置保管其車輛及吊
    扣其駕駛執照一年，道路交通安全規則第一百十四條第二款
    、道路交通管理處罰條例第三十五條第一項第一款分別定有
    明文。
二、次按民國九十四年二月五日公布，並於九十五年二月五日施
    行之行政罰法第二十六條規定：「一行為同時觸犯刑事法律
    及違反行政法上義務規定者，依刑事法律處罰之。但其行為
    應處以其他種類行政罰或得沒入之物而未經法院宣告沒收者
    ，亦得裁處之。前項行為如經不起訴處分或為無罪、免訴、
    不受理、不付審理之裁判確定者，得依違反行政法上義務規
    定裁處之。」，所謂「其他種類行政罰」，係指違反行政法
    上之義務應受「裁罰性」之「不利處分」，依行政罰法第二
    條規定，包括限制或禁止行為之吊扣證照處分。究其立法目
    的，一行為同時觸犯刑事法律及違反行政法上義務規定時，
    由於刑罰與行政罰同屬對不法行為之制裁，而刑罰之懲罰作
    用較強，故依刑事法律處罰，即足資警惕時，實無一事二罰
    再處行政罰之必要，且刑事法律處罰，由法院依法定程序為
    之，較符合正當法律秩序，應予優先適用，但罰鍰以外之沒
    入或其他種類行政罰，因兼具維護公共秩序之作用，為達行
    政目的，行政機關仍得併予裁處。即道路交通主管機關對於
    汽車駕駛人之酒後駕車行為，依上開道路交通管理處罰條例
    第三十五條第一項第一款規定予以裁罰，係對行為人違反行
    政法上義務規定之行政罰，且該條例關於一行為同時觸犯刑
    事法律及違反行政法上義務規定者，並無特別規定，是以，
    汽車駕駛人酒後駕車行為，經測試檢定酒精濃度超過規定標
    準，同時涉犯刑法第一百八十五條之三之公共危險罪嫌者，
    道路交通主管處罰機關除有上開行政罰法第二十六條第一項
    但書規定，得處以其他種類行政罰之情形外，關於罰鍰部分
    ，即應依上開行政罰法第二十六條及道路交通管理處罰條例
    第十條規定，移送地方法院檢察署處理，於移送後，非有上
    開行政罰法第二十六條第二項所定不起訴等事由，得依違反
    行政法上義務規定裁處者，不得再依道路交通管理處罰條例
    第三十五條第一項第一款規定，裁處行為人罰鍰之行政罰。
三、本件原處分認異議人即受處分人甲○○於九十五年十月三日
    晚上十時四十九分許，騎乘CQF ─九二○號重型機車，行經
    臺北市○○○路○段一三一號前，為臺北市政府警察局萬華
    分局警備隊攔檢，經測試其吐氣所含酒精濃度達每公升零點
    五五毫克超過規定標準而掣單舉發，並當場移置保管其車輛
    。嗣受處分人於應到案日期前提出申訴，經原處分機關函請
    舉發機關調查結果，仍認受處分人有上開酒後駕車之違規行
    為，原處分機關乃依道路交通管理處罰條例第三十五條第一
    項第一款及違反道路交通管理事件統一裁罰基準表之規定，
    裁處罰鍰三萬元，並吊扣其駕駛執照十二個月。
四、異議意旨略以：警方所用之酒測儀器誤差值大，為何於測試
    成功後就不再重測？異議人共吹氣五次，但沒有看到員警開
    機再測，只是叫伊一直吹氣，難道不會讓酒精濃度重覆累積
    ，以致酒測值不正確？嗣異議人被帶至派出所後，測試「兩
    手平伸」項目經判定不正常，惟測試時因空間太窄小，雙手
    根本沒辦法平伸，且異議人右腳後十字韌帶斷裂左腳又剛出
    車禍，沒辦法站直是很正常的事，況異議人口供及其他測試
    都很正常，試問酒測值高達零點五五的人怎麼可能做得到？
    酒測後小隊長王文興（即本件舉發員警）一直以哄騙的方式
    叫異議人完成所有手續，期間異議人頻頻詢問會遭何處罰？
    小隊長一直說「這樣子沒事不用擔心」「這只是例行公事」
    哄騙異議人，警方如此處理方式顯然不當云云。
五、經查，本件異議人於上開時、地騎乘CQF ─九二○號重型機
    車，經臺北市政府警察局萬華分局警備隊執勤員警欄檢，測
    試其吐氣所含酒精濃度達每公升零點五五毫克超過規定標準
    而掣單舉發之事實，有臺北市政府警察局AEV ○七二九三一
    號舉發違反道路交通管理事件通知單、酒精濃度測試單、臺
    北市政府警察局萬華分局九十五年十月十六日北市警萬分交
    字第○九五四一一五一六○○號書函影本各一紙在卷可稽，
    此外，異議人因上開酒後駕車之行為同時觸犯刑法第一百八
    十五條之三之公共危險罪，經警方移送臺灣臺北地方法院檢
    察署檢察官偵查後以九十五年度偵字第二二九三九號聲請簡
    易判決處刑，業經臺灣臺北地方法院臺北簡易庭以九十五年
    度北交簡字第三七○七號刑事簡易判決判處罰金四萬六千元
    等情，亦有上開檢察官聲請簡易判決處刑書、刑事簡易判決
    書及臺灣高等法院被告前案紀錄表各一份在卷可證，亦經本
    院調閱並影印該案相關卷宗核閱屬實附卷。雖異議人執上開
    情詞置辯，惟異議人業於警詢時供承：「我於九十五年十月
    三日晚上十時許，在臺北縣三重市○○路○路邊攤某羊肉店
    與朋友喝啤酒，至當晚十時二十分許結束」、「我騎乘CQF
    ─九二○號重型機車，於今日晚上十時四十九分，在臺北市
    ○○○路一段一三一號前，為警方查獲，經警方酒精測試值
    為零點五五MG/L」等語；復於偵查時供稱：「（問：對測試
    結果吐氣酒精成份高達每公升（零點五五）毫克有何意見？
    〔提示〕）沒有。（問：對刑法第一百八十五條之三案件測
    試觀察紀錄表有何意見？〔提示〕）沒有。（問：對呼氣酒
    精濃度測試值單有何意見？〔提示〕）沒有。（問：對生理
    平衡檢測表有何意見〔提示〕）沒有。」等語，是異議人上
    揭所辯，顯係事後卸責之詞，不足採信。堪認異議人確有於
    飲酒後，其吐氣所含酒精濃度達每公升零．五五毫克已超過
    標準值之情形下，仍駕車之違規事實無訛。
六、次查，異議人同一飲酒後駕駛車輛之行為，除經原處分機關
    為裁處罰鍰三萬元，並吊扣駕駛執照十二個月外，亦經臺灣
    臺北地方法院臺北簡易庭以九十五年度北交簡字第三七○七
    號刑事簡易判決判處罰金四萬六千元在案，已如前述，該酒
    後駕車之行為同時觸犯刑事法律及違反行政法上義務規定，
    揆諸首揭說明，基於一事不二罰之原則規定，罰鍰部分應依
    刑事法律處罰即可，自無再依道路交通管理處罰條例裁處之
    必要，原處分機關未予詳查，逕以異議人酒精濃度超過規定
    標準每公升零點五五毫克，對其裁處罰鍰三萬元之部分，有
    違一事不二罰之原則，自難謂適法，異議人之異議雖無理由
    ，然原處分機關此部分之裁決處分既有上開違誤，自應由本
    院撤銷此部分之罰鍰處分（倘日後異議人前開涉犯公共危險
    罪之刑事案件部分，經法院諭知無罪、免訴、不受理之判決
    確定，原處分機關仍得依行政罰法第二十六條第二項規定，
    為裁處罰鍰之處分，本院於此部分爰不另為異議人不罰之諭
    知）。至吊扣駕駛執照部分，乃裁罰性之不利處分，為達嚇
    阻酒後駕車之不法行為，維護道路交通用路權人之生命、身
    體之安全法益，依行政罰法第二十六條但書之規定，仍得裁
    處之，從而，原處分機關關於此部分之裁處，於法並無不合
    ，異議人此部分之異議，即無理由，應予駁回。
據上論斷，應依道路交通案件處理辦法第十九條、第二十條前段
，裁定如主文。
中　　華　　民　　國　　96　　年　　3 　　月　　3 　　日
                  交通法庭  法　官  劉  安  榕
上列正本證明與原本無異。
如不服本裁定，應於裁定送達後五日內向本院提出抗告狀。
                            書記官  楊  馥  如
中　　華　　民　　國　　96　　年　　3 　　月　　3 　　日
